【裁判字號】    99,判,411
【裁判日期】    990423
【裁判案由】    新型專利異議
【裁判全文】
最  高  行  政  法  院  判  決
                                       99年度判字第411號
上  訴  人  建準電機工業股份有限公司
代  表  人  甲○○
訴訟代理人  陳啟舜  律師
被 上訴 人  經濟部
代  表  人  乙○○
參  加  人  元山科技工業股份有限公司
代  表  人  丙○○
訴訟代理人  楊祺雄  律師
            劉法正  律師
上列當事人間新型專利異議事件，上訴人對於中華民國97年6月
19日臺北高等行政法院96年度訴字第2129號判決，提起上訴，本
院判決如下：
    主  文
上訴駁回。
上訴審訴訟費用由上訴人負擔。
    理  由
一、上訴人前於民國（下同）91年11月11日以「轉子之磁鐵環固
    定構造」（下稱系爭案）向原處分機關經濟部智慧財產局申
    請新型專利，經其編為第00000000號審查，准予專利。公告
    期間，參加人以其有違核准審定時專利法第98條第2項之規
    定，對之提起異議。案經原處分機關審查，於95年9月29日
    以（95）智專三(二)04099字第09520792870號專利異議審定書
    為「異議不成立」之處分。參加人不服，提起訴願，嗣被上
    訴人以96年5月2日經訴字第09606066470號訴願決定書為「
    原處分撤銷，由原處分機關另為適法之處分」之決定，上訴
    人不服，提起行政訴訟遭駁回，遂提起本件上訴。
二、上訴人起訴主張：（一）被上訴人認定事實有誤：1.引證3
    是否揭示有「環狀部（18）其內徑呈由上往下逐漸擴大，可
    供外徑均一的轉子（5）套入而固結其中」等技術內容存疑
    。惟由引證3之中文節譯本可知，該引證3之說明書，僅揭示
    有「轉子5適當地固定於該風扇裝置4之環狀部18」技術內容
    ，至於被上訴人所謂「環狀部（18）其內徑呈由上往下逐漸
    擴大」之技術手段，完全未揭示於引證3之說明書內，故被
    上訴人所為該技術手段之認定，與事實不相符合。2.引證3
    既亦教示「轉子5之外徑有大於環狀部18之最小內徑」，且
    該轉子（5）遂設有橫向突出之「卡鉤」，由該「卡鉤卡在
    環狀部（18）之開口槽」，以防止環狀部（18）與轉子（5
    ）結合後之脫落問題。系爭案之金屬環（2）與輪轂（1）之
    結合部（14）係用外力迫壓結合在輪轂（1）內，結合後該
    金屬環（2）與輪轂（1）之結合部（14）成全周壁面之緊密
    結合效果。可知，引證3與系爭案之技術手段係完全不同，
    被上訴人認定「二案之構造特徵稍有差異（即相反對調）」
    ，或「二者欲達成緊迫套合的功效係屬相同」等理由，與事
    實不符。（二）系爭案具進步性，未違反核准時專利法第98
    條第2項規定：1.系爭案申請專利範圍第1項具進步性：引證
    3之說明書僅揭示「轉子5適當地固定於該風扇裝置4之環狀
    部18」（引證3部分中譯本參照），該引證3並未說明該環狀
    部18與轉子5之固定（結合）技術，亦即該引證3並未如被上
    訴人認定揭示引證3之環狀部（18）其內徑呈由上往下逐漸
    擴大，可供外徑均一的輪轂（1）之結合部（14）相互套合
    固結等技術內容。引證3圖1縱使顯示有「環狀部（18）其內
    徑呈由上往下逐漸擴大」技術手段，然該「環狀部（18）內
    徑上下徑差極微」，非一般人所得發覺，況引證3之說明書
    既未教示該「環狀部（18）其內徑呈由上往下逐漸擴大」技
    術手段，自非為熟習該項技術者所能輕易完成。2.引證3之
    環狀部（18）形成有數「開口槽」，因此，該環狀部（18）
    與轉子（5）結合後，該二者僅由環狀部之上方位置形成固
    定，如此該環狀部之「下方」位置，係如引證3圖1之局部放
    大圖所示，形成一未接觸之縫隙，因此，該引證3之轉子（5
    ）另設有橫向突出之「卡鉤」卡在環狀部（18）之開口槽」
    ，如此，系爭案之環狀部（18）與轉子（5）結合後始不會
    有脫落之問題。該引證3之環狀部（18）與轉子（5）之結合
    技術手段與系爭案完全不同。且系爭案之金屬環（2）與輪
    轂（1）之結合部（14）用外力迫壓結合在輪轂（1）內時，
    該結合後之金屬環（2）與輪轂（1）之結合部（14）成全周
    壁面之緊密結合，與引證3環狀部（18）與轉子（5）結合後
    ，該二者僅由環狀部之上方位置形成固定之功效亦不相同。
    3.就系爭案與引證3相較具有功效之增進。系爭案之輪轂1與
    金屬環2相結合時，不僅使「該金屬環2之較大外徑之第二端
    22抵緊嵌固在輪轂1之結合部14」，且系爭案之「輪轂1內壁
    與金屬環2之外壁亦會形成緊密嵌固」，因此系爭案之金屬
    環2可牢固定位在輪轂1內。反觀引證3由於其「環狀部18因
    其內徑呈由上往下逐漸擴大」，因此，引證3之環狀部18開
    口端與轉子5外壁，必然形成無法密合之間隙，此即係為何
    引證3之環狀部18還需要設有卡槽，及轉子5另設有卡鉤，由
    該卡鉤與卡槽相卡扣，才能達到結合目的。因此二者不僅固
    定之技術手段不同，且系爭案構造較為簡單，足證系爭案具
    有功效之增進。又系爭案將該輪轂之結合部形成肋條，或該
    肋條斷面形成半圓形、三角形、弧凹形等形狀，以及該金屬
    環第二端之直角、銳角或凸出之毛邊嵌入在輪轂之結合部等
    技術手段，可供該輪轂與金屬環結合時，因該肋條而有易於
    被抵緊成變形及更為牢固結合之優點，核該功效亦為引證3
    所無，故系爭案具有功效之增進等語，求為判決撤銷訴願決
    定。
三、被上訴人則以：二案之構造特徵稍有差異（即相反對調），
    二者欲達成緊迫套合的功效係屬相同，且無論是專利說明書
    之文字或是圖式所表現的結構，皆可作為引證資料，故即使
    系爭案之技術手段只見於引證3之圖式而未見於專利說明書
    ，亦不影響習知技術之揭露等語，資為抗辯，求為判決駁回
    上訴人之訴。
四、原審斟酌全辯論意旨及調查證據之結果，以：（一）引證3
    之環狀部（18）其內徑呈由上往下逐漸擴大，可供外徑均一
    的轉子（5）套入而固結其中。而系爭案之金屬環（2）其外
    徑係由第一端（21）逐漸向第二端（22）擴大，可與外徑均
    一的輪轂（1）之結合部（14）相互套合固結。引證3之環狀
    部與轉子係分別對應於系爭案之輪轂（結合部）與金屬環，
    故二案之構件結構基本上呈簡易的對調，但二案所應用之「
    迫緊套合」的原理係屬相同。雖然由於二案之構造特徵稍有
    差異（即相反對調），而使得套合後系爭案之金屬環的第二
    端（徑長較大端）係固定於輪轂之下方位置，而引證3之轉
    子係固定於環狀部之上方位置，但只要二案相對應元件之大
    、小徑長（系爭案之金屬環與引證3之環狀部均為一端大、
    一端小）與恆徑長（系爭案之輪轂與證據3之轉子均為固定
    徑長）之尺寸差異相同的話，則緊迫套合的功效亦屬相同，
    而與固定位置的不同無關。因此，雖然系爭案與引證3之構
    造特徵不盡相同，但係屬簡易的對調，系爭案所採用之「迫
    緊套合」之技術手段實已揭露於引證3中，且所能達成之功
    效亦無差異，系爭案並不具有提升套合固結之功效，不具進
    步性。（二）另引證3之環狀部（18）內壁面與系爭案之金
    屬環（2）都是呈傾斜狀，如果因此導致轉子（5）容易脫出
    ，那麼系爭案理應同樣也會因為金屬環（2）由第一端（21
    ）自第二端（22）傾斜而導致金屬環（2）容易從轉子（1）
    中脫出，顯然系爭案仍並未就此易於脫落加以改善。而引證
    3之轉子（5）設有橫向突出的卡鉤，卡在環狀部（18）之開
    口槽，藉由此卡制固定的設計，便可有效避免轉子（5）從
    環狀部（18）中脫落，亦即，引證3卡鉤之設計適用以解決
    可能脫落的問題，而非構成結合的問題。所以，上訴人主張
    引證3轉子（5）設有橫向突出之「卡鉤」，防止環狀部（18
    ）與轉子（5）結合後之脫落問題，而認為引證3與系爭案之
    結合之技術手段係完全不同，自無足憑。（三）上訴人又稱
    系爭案之金屬環（2）與輪轂（1）之結合部（14）係用外力
    迫壓結合在輪轂（1）內，結合後該金屬環（2）與輪轂（1
    ）之結合部（14）成全周壁面之緊密結合效果可知，引證3
    與系爭案之技術手段係完全不同云云。依據系爭案請求項1
    所界定者，以及創作說明及圖式所揭露之內容來看，該請求
    項之技術特徵只在於第一端（21）徑長＜輪轂（1）之結合
    部（14）的單一徑長＜第二端（22）徑長，使得結合部（14
    ）之末端是迫抵於金屬環（2）之第二端（22），又參酌上
    訴人所提出系爭案之第3、4圖，對於第一端（21）、第二端
    （22）與結合部（14）之間的結合關係，並不能呈現出其第
    一端（21）、第二端（22）是否被迫緊的態樣，應因為第一
    端（21）、第二端（22）之徑長不同，亦與輪轂（1）之結
    合部（14）的單一徑長不同，所以該兩端與輪轂之結合部緊
    貼之角度必有差異，理論上是無法形成「全周壁面之緊密結
    合效果」，上訴人執以認為引證3與系爭案之技術手段係完
    全不同，自無可信。（四）由引證3之第1圖及第2圖可以很
    清楚的看出環狀部（18）之壁厚係為上厚下薄，使得其內徑
    呈由上往下逐漸擴大之狀況。引證3之專利說明書雖僅敘述
    「轉子（5）適當地固定於該風扇裝置（4）之環狀部（18）
    上」，而未強調環狀部（18）之上下徑差，此係因為此種「
    迫緊套合」之技術手段應屬被普遍應用之習知技術。比較系
    爭案與引證3之技術手段及功效可知，二案均係採用「緊迫
    套合」之固結原理，引證3亦必須用外力將其中一元件迫壓
    入另一元件中，而系爭案而言，為使組裝方便起見，在設計
    上，金屬環（2）之第一端（21）之外徑會略小於轉子輪轂
    內環壁（即結合部14）之內徑；故當金屬環被以外力迫壓結
    合在輪轂內時，僅有金屬環之第二端（22）會抵緊於輪轂之
    結合部（14），並非全周壁面之緊密結合效果，故系爭案之
    緊迫結合功效並未較引證3有明顯增進，而難謂具有進步性
    。（五）系爭案核准當時之專利審查基準，對於既有之技術
    或知識之認定，係指申請日之前，已見於國內外刊物或已公
    開使用之技術、知識。而所謂「已見於國內外刊物之技術」
    ，應參酌該刊物發行當時之既有技術而認定。如參酌該刊物
    發行當時之既有技術，而可從該刊物所載事項導出之事項，
    亦屬於「已見於國內外刊物之技術」。例如當刊物為一公開
    或公告之專利案時，該專利案之專利說明書或圖式所示技術
    ，皆屬於「已見於國內外刊物之技術」。就本件而言，引證
    3是系爭案申請前已見於國外專利公報的專利案，故其專利
    說明書以及圖式所揭示之內容，自應認屬「已見於國內外刊
    物之技術」。故上訴人主張系爭案之技術手段只見於引證3
    之圖式而未見於專利說明書云云，自無足採。而該部分為公
    開之既有技術，就技術的表現存在於文字或圖例，並不影響
    其公開，更不會因為文字或圖例之差異，而影響到是否為熟
    習該項技術者所能輕易完成，上訴人所稱引證3非以文字說
    明，所以並非為熟習該項技術者所能輕易完成者，亦無可信
    。（六）由系爭案之申請專利範圍共12項，其中第1項為獨
    立項，其餘均為附屬項；第1項以金屬環第一端、第二端之
    徑長，與輪轂內壁結合部所環繞形成內徑之差異，該金屬環
    可以用外力迫壓結合在輪轂內，而第2項至第6項為其輪轂之
    結合部係形成粗糙面、數肋條、半圓形形狀，而肋條斷面係
    形成三角形、弧凹形形狀，第7項至第12項為其金屬環之第
    一端設凸出之環唇、第二端外徑大於第一端之外徑、第一端
    之外壁形成圓弧角、第二端之外壁形成直角、銳角、凸出之
    毛邊，可見附屬項是「輪轂之結合部」與「金屬環第一端」
    、「金屬環之第二端」之接觸面為更有彈性之結合，而使系
    爭案之輪轂1與金屬環2相結合時更具效果，此部分是否因之
    而有進步性，原處分並未審酌；而被上訴人為訴願機關，其
    訴願決定係針對原處分有無違法不當之處予以審查，如發現
    原處分確有違法或不當之處，即應撤銷原處分，而責由原處
    分機關重為審酌，另為適法之處分，自毋庸就系爭案申請專
    利範圍逐項審查。至於，系爭案申請專利範圍第2項至第12
    項等附屬項是否具專利性，應屬原處分機關於重為審酌時應
    予審查之範圍，併此敘明。（七）至上訴人所舉系爭案之P0
    1及P02兩件異議案之引證案分別為第00000000號及第000000
    00、00000000號新型專利案，與本件異議P03案之引證案為
    證據3德國第DE0000000A1號專利案並不相同，雖然上訴人稱
    其中異議P01案之引證案（第00000000號新型專利案）與本
    件異議P03案之引證3，亦具有相同「上窄下寬」之技術手段
    。惟查，依該案申請專利範圍第2項（附屬項）記載「於該
    扇葉外殼內側間隔環設複數個軸向之肋條，各該肋條之最內
    側點之內接圓直徑略小於該內殼之外徑，使該扇葉外殼可與
    該內殼緊配結合。」故該案僅有肋條內側接點所連接成內接
    圓部分呈「上窄下寬」，而本件異議P03案之引證3則為環狀
    部之內徑全部呈「上窄下寬」，二者之形狀構造及技術手段
    仍有不同，尚不得相提並論，執為本件異議P03案亦應為「
    異議不成立」之論據，上訴人所述，核無足採。因將訴願決
    定予以維持，駁回上訴人之訴。
五、上訴人上訴意旨除復執與原審起訴相同之主張外，另略以：
    （一）原判決理由八、(1)完全轉錄自被上訴人之訴願決定
    理由，而針對該訴願決定理由，上訴人業於原審一再提出攻
    擊防禦方法，然原判決對於前開攻擊方法之意見，並未依行
    政訴訟法第209條第3項規定記載於判決理由項下，即有判決
    不備理由之違背法令。再者，原判決一方面先肯認系爭案之
    構造、特徵與引證3不盡相同，繼而又認定系爭案與引證3之
    功效「並無差異」，則自應於判決理由詳細說明據以判斷之
    依據，惟原判決卻未記載得此心證之理由，故應有判決不備
    理由之違背法令。況該「迫緊套合」僅為「原理」【判決理
    由八、(1)第7行】，而非「技術手段」，自不得據此認定系
    爭案之構造僅為引證3之簡易對調，就此原判決亦有前後認
    定相互矛盾之違誤。（二）引證3之環狀部(18)內壁面與系
    爭案之金屬環(2)固都是呈傾斜狀，惟由於系爭案之技術特
    徵在於：金屬環(2)第二端(22)外徑略大於輪轂(1)內壁結合
    部(14)所環繞形成之內徑，因此，該金屬環(2)第一端(21)
    之外徑可以與輪轂(1)內壁結合部(14)所環繞形成之內徑形
    成相同，如此將該金屬環(2)用外力迫壓結合在輪轂(1) 內
    時，係利用該輪轂(1)之可變形彈性，使該金屬環(2)與輪轂
    (1)結合部(14)成全周面之緊密結合。而由於該構造、特徵
    上之差異，因此，僅有引證3之轉子(5)會有容易脫出問題，
    系爭案並無該脫出問題，原判決理由認定系爭案也會有脫出
    問題與事實不符。事實上，正因為引證3之轉子(5)存在容易
    脫出之問題，引證3之轉子(5)始設有橫向突出的卡鉤，卡在
    環狀部(18)之開口槽，藉由此卡制固定的設計，便可有效避
    免轉子(5)從環狀部(18)中脫落。引證3該「卡鉤」之設計已
    形成「結合」該「轉子(5)與環狀部(18)」之必備技術手段
    、構造。原判決認定「引證3卡鉤之設計適用以解決可能脫
    落的問題，而非構成結合的問題」亦與事實不符。（三）系
    爭案具有「用外力迫壓方式將該金屬環2壓入在該輪轂1內」
    、「肋條係由塑膠材質製成」、「肋條具有易於被抵緊成變
    形之優點」等技術特徵，確實可以達成「全周壁面之緊密結
    合效果」，原判決未慮及此，主觀認定系爭案不具有該等功
    效，應有判決理由不備之違法。（四）原判決先認定所應用
    之「迫緊套合原理」相同，僅構件結構上呈簡易的對調。然
    事實上，P01異議案之引證案(第00000000號新型專利案)與
    本案之引證3具有相同之「上窄下寬」技術手段，且原判決
    針對系爭案與引證3亦認定：只要二案相對應元件之大、小
    徑長與恆徑長之尺寸差異相同的話，則緊迫套合的功效亦屬
    相同。然對P01異議案之引證案(第00000000號新型專利案)
    卻避而不談，僅泛泛聲稱二者之形狀構造及技術手段有所不
    同，明顯就二引證案採取兩套不同的判斷標準，有判決理由
    前後矛盾之違誤等語。
六、參加人答辯意旨略以：參以本院96年度裁字第4210號裁定意
    旨，專利事件固然涉及技術課題，但就專利事件提起行政訴
    訟上訴時，仍應具體指摘原判決有何違背法令，始為合法上
    訴；若仍就技術差異問題齗齗爭執，即無法符合具體指摘之
    最低門檻。上訴人主張參加人於異議程序中提出之異議證據
    5示意圖有誤，實則原判決理由項下無一語引用該異議證據5
    ，原審心證之形成並不受該異議證據5之影響，顯見參加人
    此項主張業經原審斟酌，無判決不備理由之違法。另查原判
    決第44頁第（1）點記載，顯然所謂迫緊套和之「原理」、
    「技術手段」為同一概念。蓋技術手段是學理之孳生，學理
    是技術手段之本源，原判決自可執其一端而包括全部，豈有
    上訴人所謂矛盾可言。縱依上訴人所述引證3之環狀部（18
    ）由於是傾斜內壁面而導致轉子（5）容易脫出，則運用相
    同原理及技術手段之系爭案，同樣會因為金屬環（2）由第
    一端（21）自第二端（22）傾斜而導致金屬環（2）容易從
    輪轂（1）中脫落的問題。職是，原判決第44頁至第45頁第
    （2）點認定系爭案亦有潛在脫落可能之問題，並無錯誤。
    原判決認定「引證3卡鉤之設計適用以解決可能脫落的問題
    ，而非構成結合的問題」，自屬正確。故原判決僅事實之認
    定異於上訴人之主張，不得謂為原判決有違背法令之情形，
    上訴人此處並未符合具體指摘之最低門檻。再者，上訴人將
    系爭案請求項1所未界定之技術特徵予以納入，企圖限縮該
    請求項之範圍，與引證3比對，已完全脫逸申請專利範圍解
    讀之精神。由原判決第45頁第（3）點可知，原判決清楚認
    知其審酌之訴訟標的是系爭案請求項1，而該請求項並不包
    含任何涉及「肋條」之技術特徵。質言之，上訴理由狀此節
    實質上僅是就原判決所為之論斷，為技術拆解式的評論，重
    申原判決所不採之意見，而非原判決未為斟酌，故仍未具體
    指摘原判決有何違背法令。末查，上訴人主張P01異議案之
    引證案(第00000000號新型專利案)與本案之引證3同具有「
    上窄下寬」技術特徵云云。實則，原判決就此已於第47頁第
    （7）點中有完整論述，本件異議案之引證3與第00000000號
    新型專利，是揭露不同技術手段之專利。因此上訴理由狀上
    述主張即顯非原判決理由之意旨。此一前提問題既遭扭曲，
    則上訴理由狀其他理由當然更不足採。綜上，本件上訴理由
    狀未符合行政訴訟上訴之具體指摘最低門檻，上訴不合法，
    應予駁回等語。
七、本院查：
  (一)按「凡對物品之形狀、構造或裝置之創作或改良，而可供產
    業上利用者」，得依系爭案核准時專利法第97條及第98條第
    1項規定申請取得新型專利。又「新型係運用申請前既有之
    技術或知識，而為熟習該項技術者所能輕易完成且未能增進
    功效時，雖無前項所列情事，仍不得依本法申請取得新型專
    利。」復為同法第98條第2項所明定。又稱「申請前既有之
    技術或知識」者（Prior Art），其範圍，在採先申請主義
    之我國，自係指在系爭案申請日之前，已見於國內外刊物或
    已公開使用之技術或知識者而言。再者，對於獲准專利權之
    新型，任何人認有違反前揭專利法第97條至第99條規定者，
    得附具證據，向專利專責機關提起異議。基此，系爭案有無
    違反前揭專利法情事而應撤銷其新型專利權，依法應由異議
    人附具證據證以明之，倘其證據已足或不足證明系爭案有違
    前揭專利法之規定，即應為異議成立或不成立之處分。
  (二)又按新型專利是否未符專利要件之事證，乃事實認定問題，
    事實審法院有衡情斟酌之權，苟已斟酌全辯論意旨及調查證
    據之結果，而未違背論理及經驗法則，即不得任意指為違法
    。再者，專利進步性之審查，係以先前技術為基礎，判斷專
    利申請是否具有進步性。專利之發明或創作與先前技術之差
    異比較，重在申請專利案是否容易達成，應就申請案之發明
    或創作為整體（as a whole）判斷，並非僅就申請案之發明
    或創作之各個構成要件，逐一與先前技術比對而已，並應就
    申請專利範圍之每項請求項所載發明或創作整體為判斷，審
    視其是否所屬技術領域中具有通常知識人或熟悉該項技術者
    （a person having ordinarily knowledge in the art
    based on the prior art），以先前技術所能輕易完成者，
    並得以一份或多份引證文件組合以為判斷；惟其組合，以熟
    悉該項技術者於申請時（若有主張優先權者，則指有效優先
    權日），所能輕易完成者為限。故而，新型專利之審查非不
    得將不同引證資料予以組合，再與系爭案之申請專利範圍之
    技術內容為比對，資以判斷系爭案是否具有突出之技術特徵
    或顯然之進步（obviousness）。又新型專利三要件為產業
    上利用性、新穎性及進步性等，此三項專利要件之審查順序
    具有層升關係，亦即須符合前一要件後，始有審查在後之要
    件是否符合，如前一要件不符合，其後之要件即毋庸審究，
    而無法取得專利。另對於新型專利案件之審查，若其獨立項
    具有進步性者，其附屬項即當然具有進步性；但不得因獨立
    項之新型不具進步性，即對於其附屬項逕予核駁；而仍應依
    進步性之審查基準對於其附屬項進行審查。
  (三)查本件系爭第00000000號「轉子之磁鐵環固定構造」新型專
    利案，其申請專利範圍共12項，其中第1項為獨立項，其餘
    均為附屬項。參加人所提引證案主要為證據3，即82年2月18
    日公告之德國第DE0000000A1號「傾斜式風扇」專利案（即
    引證3），乃系爭案申請前既存之技術或知識。而系爭案之
    申請專利範圍第1項特徵，係包含：一輪轂，設有一中心軸
    柱及環繞在中心軸柱周側之環牆，該輪轂之內環壁形成一結
    合部；一金屬環，其內壁結合有磁鐵環，該金屬環具一第1
    端及一第2端，該第2端之外徑略大於由輪轂內壁結合部所環
    繞形成之內徑，該金屬環可以用外力迫壓結合在輪轂內，使
    金屬環的第2端抵緊於輪轂之結合部成固定者。是其技術特
    徵為：第1端（21）徑長＜輪轂（1）之結合部（14）的單一
    徑長＜第2端（22）徑長，使得結合部（14）之末端是迫抵
    於金屬環（2）之第2端（22）。而引證3之技術特徵，為：
    封閉端（a）徑長＜轉子（5）的單一徑長＜開放端（b）徑
    長，藉此使得環狀部（18）之封閉端（a）是迫抵於轉子（5
    ）末緣。因之，兩相比對之下，兩者均是將外側的構件夾制
    位於內側的構件，系爭案僅係將引證3所載之環狀部（18）
    與轉子（5）兩者的外型互換，而於內、外徑條件設計上稍
    加變更，乃運用引證3「迫緊套合」之技術手段之衍生轉用
    ，並未增進功效，不具進步性之事實，已經原審依職權調查
    證據之辯論結果詳予論斷，並載明其認定之理由在判決書，
    並無不合，難認其調查證據認定事實有違論理及經驗法則及
    相互矛盾情形，亦無判決不備理由或理由矛盾之違法情事。
    上訴人主張各節無非持其主觀歧異之法律見解，對原判決取
    捨證據及認定事實之職權行使事項指摘，難認可採。至原判
    決理由欄八(1)第7行所載「但二案所應用之『迫緊套合』原
    理係屬相同」其中「原理」兩字，應係技術手段之誤繕，核
    不影響其認定系爭案申請專利範圍第1項不具進步性之整體
    論斷，尚不生上訴人指稱之判決理由矛盾情形，附此敘明。
  (四)至系爭案申請專利範圍第1項為獨立項，雖不具進步性有如
    上述，惟其餘各項之附屬項，是否均不具進步性，因尚未經
    原處分機關審酌，且本件被上訴人為訴願機關，僅就原處分
    針對系爭案申請專利範圍第1項之進步性有無不當違法之認
    定予以審查，則其餘各項之附屬項是否未具進步性，自仍有
    待原處分機關重為審查時予以究明，併此敘明。
八、綜上所述，原判決認訴願機關所為「原處分撤銷，由原處分
    機關另為適法之處分」之決定之認事用法，俱無違誤，維持
    其撤銷原處分之決定，並對上訴人在原審之主張如何不足採
    之論據取捨等，均已詳為論斷，而駁回上訴人在原審之訴，
    並無判決理由不備、判決不適用法規等違背法令情事，其所
    適用之法規與該案應適用之現行法規並無違背，與解釋判例
    ，亦無牴觸，並無所謂原判決有違背法令之情形；又證據之
    取捨與當事人所希冀者不同，致其事實之認定亦異於該當事
    人之主張者，不得謂為原判決有違背法令之情形。上訴人對
    於業經原判決詳予論述不採之事由再予爭執，核屬法律上見
    解之歧異，要難謂為原判決有違背法令之情形。
九、據上論結，本件上訴為無理由。依行政訴訟法第255條第1項
    、第98條第1項前段，判決如主文。
中    華    民    國    99    年    4     月    23    日
                    最高行政法院第四庭
                        審判長法官  劉  鑫  楨
                              法官  胡  方  新
                              法官  林  文  舟
                              法官  劉  介  中
                              法官  陳  鴻  斌
以  上  正  本  證  明  與  原  本  無  異
中    華    民    國    99    年    4     月    26    日
                              書記官  王  史  民


司法院資訊處製作；財團法人民間司法改革基金會備份。
